臺灣高等法院交通事件裁定　　　　　 100年度交抗字第1171號
抗　告　人
即受處分人　陳霖富
上列抗告人因違反道路交通管理處罰條例案件，不服臺灣臺北地
方法院，中華民國100年9月5日所為裁定（100年度交聲字第1534
號；原處分案號：臺北市交通裁決所北市裁罰字第裁22-1AF8571
40號），提起抗告，本院裁定如下：
    主  文
抗告駁回。
    理  由
一、按汽車駕駛人在禁止臨時停車處所停車者，處新臺幣（下同
    ）6百元以上1千2百元以下罰鍰，道路交通管理處罰條例第5
    6條第1項第1款定有明文。次按「人行道」係指為專供行人
    通行之騎樓、走廊，及劃設供行人行走之地面道路，與人行
    天橋及人行地下道；除非公路主管機關、市區道路主管機關
    或警察機關，有依道路交通管理處罰條例第90條之3之規定
    ，在人行道上，設置必要之標誌或標線另行規定機器腳踏車
    、慢車之停車處所，否則人行道上係不得臨時停車或停車，
    此觀同條例第3條第3款、第55條第1項第1款、第56條第1項
    第1款、第90條之3、及依道路交通管理處罰條例第92條第1
    項授權制定之道路交通安全規則第111條第1項第1款、第11
    2條第1項第1款規定自明。再道路交通管理處罰條例及道路
    交通安全規則所指之「汽車」，包括機器腳踏車（下簡稱：
    機車），同條例第3條第8款及道路交通安全規則第2條第1項
    第1款亦有明文規定。而前揭基本交通法規之規定，係每個
    機車用路人皆應知曉且應具備之普通常識。是依上揭規定，
    人行道，不需在現場設有任何標誌之告知，原則上即禁示臨
    時停車或停車，祇有在現場設有允許機慢車停車之標誌或標
    線之情形下，始可在該標誌或標線限定之範圍內停車，若機
    車所停之位置，係在允許機車停車之標誌或標線所指示或劃
    定範圍之外之人行道上，即屬在禁止臨時停車處所（人行道
    ）停車，有上引道路交通管理處罰條例第56條第1項第1款罰
    則之適用。
二、抗告人即受處分人陳霖富於民國100年4月25日14時3分許，
    將其所騎乘之車號DVV-186號輕型機車，停放在臺北市○○
    ○路20號週邊之人行道上，因其停放之位置未在機慢車停車
    區之標線範圍內，嗣經原處分機關查明上開機車係由受處分
    人停放，認受處分人有「在設有禁止停車標誌之處所停車」
    之違規行為，依道路交通管理處罰條例第56條第1項第4款、
    第85條第1項規定，於100年7月6日裁處受處分人罰鍰600元
    等情，有本件裁決書、臺北市政府警察局舉發違反道路交通
    管理事件通知單、照片2幀、臺北市停車管理工程處北市停
    管字第10032313400號函在卷可參（見原審卷第6頁以下）。
    嗣受處分人聲明異議，經原審審酌採證照片，以：受處分人
    停放機車之地點，並非在繪有白色機車停車格緣線範圍內之
    人行道上，顯見該地已非屬機慢車停放區，且禁止停車標誌
    ，其設置之目的僅在提醒汽車駕駛人禁止在騎樓、人行道上
    停放車輛，具有警示之告知效果，縱設受處分人停放機車之
    人行道上，未設置有禁止停車標誌，惟因其停車地點係在現
    場劃定機慢車停放區○○○○○道上，自屬違規停車等語，
    認定受處分人違規情事明確，並以原處分機關認受處分人本
    件係在設有禁止停車標誌處所停車，引用道路交通管理處罰
    條例第56條第1項第4款規定，為處罰依據，係適用法則錯誤
    為理由，撤銷原處分機關不當之處分，另適用道路交通管理
    處罰條例第56條第1項第1款規定，裁罰受處分人6百元。
三、抗告意旨略以：受處分人所停放機車之位置係可以停放機車
    之地點，且每天均有很多人將機車停放該處，故其將機車停
    放該處，並無違規；又其所停車之地方距禁止臨時停車之標
    誌約有100尺，一般人均無法看見該標誌云云。
四、經查：
(一)、受處分人於前述時間，將上開輕型機車停放在臺北市○○○
    路20號週邊人行道上，該停放處並無機慢車停放區之標線等
    情，為受處分人所不爭執，並有臺北市政府交通局舉發違反
    道路交通管理事件通知單1紙、採證照片1張，暨臺北市停車
    管理工程處100年5月17日北市停管字第10032313400號、1
    00年7月28日北市停管字第10033638900號函文2份及所檢附
    之受處分人機車停車處位置、禁停標誌設施位置距離示意圖
    及現場照片（含原採證照片）6幀附卷可稽，則受處分人係
    在未劃有機慢車停放區○○○○○道處停車之事實，堪以認
    定。
(二)、人行道原則上不得臨時停車或停車，縱使在現場，經主管機
    關在特定區域內劃設有機慢車停放區之標線，惟在該劃定之
    停放區標線以外之人行道上停車，即屬在禁止臨時停車處所
    停車，業見前述。至於受處分人所爭執之禁止臨時停車標誌
    ，係在紅色圓圈「停」字斜叉圖案下方依序分別記載：「騎
    樓、人行道」、「機慢車停放區除外」等字，有卷附照片可
    證（見原審卷第17、20頁），此屬前述法規規定之宣示，其
    用意是在提醒機車用路人注意，若欲在人行道上停車，要停
    在劃有機慢車停放區標線之範圍內，不可超出，縱無上開標
    誌，亦係如此。此即原審撤銷原處分，改適用道路交通管理
    處罰條例第56條第1項第1款裁罰受處分人之理由，受處分人
    仍以距離之遠近，以一般人均無法看見該標誌云云為爭執，
    實係誤解原裁定之意旨，自不可採。
(三)、受處分人另質疑舉發不公云云，惟因受處分人違規行為屬實
    ，本於不法行為不得主張公平之原則，受處分人此部分所辯
    ，尚不得據為免罰之理由。此外，舉發機關取締違規停車車
    輛，係採取機動性不定時、不定點區域巡邏告發，非採定點
    執法，且在同一地點、不同時間，車輛流動後停放情況難免
    不同，且當時針對該路段之違規停車，執勤人員共舉發5件
    在案，無選擇性或執法不公之情形等情，有臺北市停車管理
    工程處100年5月17日北市停管字第10032313400號函在卷可
    考，足認舉發機關並非僅針對受處分人一人之違規停車為舉
    發。受處分人以每天均有很多人將機車停放於同處為由，自
    認未違規云云，要不足取。
五、綜上所述，受處分人所持抗告理由皆無足採，其有在禁止臨
    時停車處所停車之違規事實，應可認定。從而，原審撤銷原
    處分，改依道路交通管理處罰條例第56條第1項第1款規定，
    裁罰受處分人罰鍰600元，於法無違。受處分人提起抗告，
    徒憑己意，指摘原審裁定，核無理由，應予駁回。
據上論結，應依道路交通管理處罰條例第89條前段，道路交通事
件處理辦法第24條第1項、第25條，刑事訴訟法第412條，裁定如
主文。
中    華    民    國    100    年    10    月    3    日
                  刑事第七庭     審判長法  官  溫耀源
                                       法  官  朱瑞娟
                                       法  官  王復生
以上正本證明與原本無異。
不得再抗告。
                                       書記官  陳靜雅
中    華    民    國   100    年    10    月    3     日